臺灣彰化地方法院刑事判決　　　　　　 95年度交易緝字第6號
公　訴　人　臺灣彰化地方法院檢察署檢察官
被　　　告　甲○○
　　　　　　　　　　（
上列被告因公共危險案件，經檢察官提起公訴（九十四年度偵字
第八二三四號），被告於準備程序中就被訴事實為有罪之陳述，
經告以簡式審判之旨，並聽取意見後，本院合議庭裁定由受命法
官獨任進行簡式審判程序，判決如下：
    主    文
甲○○服用酒類，不能安全駕駛動力交通工具而駕駛，處有期徒
刑肆月，如易科罰金，以銀元參佰元即新臺幣玖佰元折算壹日。
    犯罪事實及理由
一、本案犯罪事實、證據及理由，除(一)補充被告甲○○於本院
    準備程序及審理時自白犯行，(二)起訴書犯罪事實欄一第一
    、二行更正為「甲○○自民國九十四年九月二十五日十七時
    許起至十八時許間，在彰化縣鹿港鎮媽祖廟附近與友人共飲
    鹿茸酒三、四瓶，明知汽車駕駛人於飲用酒類後，其吐氣所
    含酒精濃度超過每公升零點二五毫克者，不得駕車，且其飲
    酒後已達於不能安全駕駛動力交通工具之程度，猶於甫飲畢
    未久，自該處駕駛車牌號碼二五九０－ＪＷ號自用小客車，
    」外，餘均引用附件檢察官起訴書之記載。
二、新舊法比較部分：
    按刑法業於九十四年一月七日修正，於同年二月二日公布，
    並於九十五年七月一日施行。修正後刑法第二條第一項規定
    ，已將新舊法律適用之「從新從輕」原則，改採「從舊從輕
    」原則，而此規定僅係規範行為後法律變更所生新舊法律比
    較適用之準據法，並非實體刑罰法律，自不生行為後法律變
    更之比較適用問題，應逕行適用新法第二條第一項之規定，
    為「從舊從輕」之比較。
(一)刑法第一百八十五條之三法定刑為罰金部分：
  1.刑法第三十三條第五款亦於九十四年二月二日修正公布，並
    自九十五年七月一日起施行；修正後刑法第三十三條第五款
    規定「罰金：新臺幣一千元以上，以百元計算之。」，與修
    正前刑法第三十三條第五款規定「罰金：一元以上。」不同
    。經比較新舊法結果，以舊法較有利於行為人，故依刑法第
    二條第一項前段規定，本案關於刑法第一百八十五條之三之
    法定刑罰金部分，自應適用行為時之法律即修正前刑法第三
    十三條第五款規定，決定其罰金部分之法定刑。
  2.法定刑為罰金之提高標準之新舊法適用：
    刑法罰金刑提高標準業於九十五年六月十四日以華總一義字
    第０九五０００三五一八一號令增訂公布刑法施行法第一條
    之一，明定：「中華民國九十四年一月七日刑法修正施行後
    （按指九十五年七月一日），刑法分則編所定罰金之貨幣單
    位為新臺幣。九十四年一月七日刑法修正時，刑法分則編未
    修正之條文定有罰金刑者，自九十四年一月七日刑法修正施
    行後，就其所定數額提高為三十倍。但七十二年六月二十六
    日到九十四年一月七日新增或修正之條文，就其所定數額提
    高為三倍。」，與該條增訂公布前，就罰金刑部分所適用之
    罰金罰鍰提高標準條例第一條前段、現行法規所定貨幣單位
    折算新臺幣條例第二條規定不同。而刑法第一百八十五條之
    三係刑法分則編未修正之條文而定有罰金刑者，比較新舊法
    適用之結果，其關於法定刑為罰金部分之提高標準，新法並
    無較有利於被告之情形，故依刑法第二條第一項前段規定，
    本案關於上開刑法法條法定刑罰金提高標準部分，自以行為
    時之法律即罰金罰鍰提高標準條例第一條及現行法規所定貨
    幣單位折算新臺幣條例第二條，有利於被告。
(二)關於易科罰金之問題，被告行為時，依修正前刑法第四十一
    條第一項前段、罰金罰鍰提高標準條例第二條（現已刪除）
    之規定，有期徒刑、拘役易科罰金之折算標準，原以銀元一
    百元、二百元、三百元折算一日，經折算為新臺幣後，應以
    新臺幣三百元、六百元、九百元折算一日，而刑法第四十一
    條第一項前段修正後，則規定為以新臺幣一千元、二千元或
    三千元折算一日，此因屬科刑規範事項之變更，其折算標準
    為裁判時所應諭知，自有就新舊法規定比較之必要，經比較
    新舊法結果，以被告行為時關於易科罰金之規定，較有利於
    被告。
三、核被告所為，係犯刑法第一百八十五條之三之酒後不能安全
    駕駛動力交通工具而駕駛罪。爰審酌酒後不應駕車之觀念，
    已透過學校教育、政令宣導及各類媒體廣為介紹傳達各界週
    知多年，被告對於酒醉駕車之危險性，應有相當之認識，詎
    其明知飲酒後精神狀態已受相當影響，僅圖一己往來交通之
    便，率爾駕駛車輛外出，對於道路公共安全已生潛在性危險
    ，且經二次通緝始到案接受審判，犯後態度可議，然兼衡被
    告終能坦承犯行等一切情狀，量處如主文所示之刑，並依修
    正前刑法第四十一條第一項前段諭知易科罰金之折算標準，
    以示懲儆。
四、被告係於九十六年四月三十日經本院發布第二次通緝，有本
    院通緝書一份在卷可稽，至九十六年八月三日始為警緝獲到
    案，業據被告直承在卷，則被告既非自動歸案接受審判，依
    中華民國九十六年罪犯減刑條例第五條規定，自不得依該條
    例減刑（最高法院八十一年度臺上字第一三九五號判決意旨
    參照）。
五、依刑事訴訟法第二百七十三條之一第一項、第二百九十九條
    第一項前段、第三百十條之二、第四百五十四條第二項，刑
    法第二條第一項前段、第一百八十五條之三、（修正前）第
    四十一條第一項前段，（修正前）罰金罰鍰提高標準條例第
    二條規定，判決如主文。
六、如不服本判決，應於判決送達後10日內，向本院提出上訴書
    狀，上訴書狀應「敘述具體上訴理由」，並按他造當事人之
    人數附繕本。「切勿逕送上級法院」。
本案經檢察官黃淑媛到庭執行職務。
中    華    民    國    96  　年    8     月    31    日
                  交通法庭  法  官  周　莉　菁
以上正本證明與原本無異。
告訴人或被害人對於判決如有不服具備理由請求檢察官上訴者，
其上訴期間之計算係以檢察官收受判決正本之日期為準。
中    華    民    國    96  　年    8     月    31    日
                            書記官  黃　當　易
附錄本判決論罪科刑法條：
刑法第一百八十五條之三：
服用毒品、麻醉藥品、酒類或其他相類之物，不能安全駕駛動力
交通工具而駕駛者，處一年以下有期徒刑、拘役或三萬元以下罰
金。
